【裁判字號】    97,易,503
【裁判日期】    970625
【裁判案由】    妨害自由
【裁判全文】
臺灣彰化地方法院刑事判決               97年度易字第503號
公  訴  人  臺灣彰化地方法院檢察署檢察官
被      告  甲○○
上列被告因妨害自由案件，經檢察官聲請逕以簡易判決處刑（96
年度偵字第11682號），惟本院簡易庭認不宜逕以簡易判決處刑
，而簽由本院改依通常程序審理，本院判決如下：
    主  文
甲○○無罪。
    理  由
一、公訴意旨略以：被告甲○○為保全債權，夥同姓名年籍不詳
    之成年男子共同基於侵入他人建築物之犯意聯絡，未經丙○○之同意，於民國96年10月13日上午8時40分許，一同無故
    侵入彰化縣和美鎮○○路454號丙○○經營之文澔實業有限
    公司（下稱文澔公司）工廠內，拍攝廠房內之財產後離去，
    因認被告甲○○涉犯刑法第306條第1項之無故侵入他人建築
    物罪嫌。
二、按犯罪事實應依證據認定之，無證據不得認定其犯罪事實；
    又不能證明被告犯罪者，應諭知無罪之判決，刑事訴訟法第
    154條第2項、第156條第2項、第301條第1項分別定有明文。
    次按刑事訴訟上證明之資料，無論其為直接或間接證據，均
    須達於通常一般之人均不致有所懷疑，而得確信其為真實之
    程度，始得據為有罪之認定，若其關於被告是否犯罪之證明
    未能達此程度，而有合理懷疑之存在，致使無從形成有罪之
    確信，根據「罪證有疑，利於被告」之證據法則，即不得遽
    為不利被告之認定，有最高法院76年台上字第4986號判例可
    稽。再者，告訴人之告訴係以使被告受刑事訴追為目的，是
    其陳述是否與事實相符，仍應調查其他證據以資審認，此有
    最高法院52年台上字第1300號判例可資參照。末按刑法第30
    6條所稱之無故侵入，即無正當理由而侵入，但理由正當與
    否，則應以客觀標準觀察，凡法律、道義或習慣所許可，且
    無背於公序良俗者，即不能謂非正當理由。例如，有搜索職
    務者之搜索，或追捕現行犯入內，或逮捕人犯入內，固均不
    能謂為無固。即如因訪親友、募捐款項、索討債務、投送電
    信、追覓家禽等而入他人住居處所者，既無背於公序良俗，
    亦不能謂非正當理由，合先敘明。
三、公訴人認被告甲○○涉有前開無故侵入他人建築物犯嫌，無
    非係以告訴人即證人丙○○於偵訊中之指證、證人乙○○於
    警詢及偵訊中之證述及卷附之彰化縣政府營利事業登記證1
    份、照片21張等為其主要論據。訊據被告堅決否認涉有前開
    無故侵入他人建築物犯嫌，辯稱：伊是桄俊企業有限公司（
    下稱桄俊公司）之債權人，且已經取得執行名義，文澔公司
    係為了隱匿桄俊公司之財產而設立，伊認為置於文澔公司工
    廠內之機器是桄俊公司脫產給文澔公司的，為了要查報給法
    院強制執行，才進入文澔公司之工廠內拍攝照片，並非無故
    進入，且當時文澔公司廠房之大門敞開，伊進入拍照後即迅
    速離去，並無使用任何暴力手段等語。經查：
（一）文澔公司所有位於彰化縣和美鎮○○路446號、454號之廠
      房，實際上係同一棟建築物，僅係因前後出口各有不同門
      號號碼而已，此觀諸卷附之彰化縣警察局和美分局97年4
      月16日和警分偵字第0970006881號函附之和美鎮○○路44
      4號、446號及454號內外觀照片10張自明，是以公訴意旨
      認被告係單獨侵入彰化縣和美鎮○○路454號廠房部分，
      尚有所誤會，合先敘明。
（二）桄俊公司確有積欠被告如附表所示之債務，而本院亦經被
      告之聲請，就被告對於桄俊公司如附表所示之債權核發92
      年度促字第1156號支付命令，而上開支付命令確定後，經
      被告執以聲請對於桄俊公司之財產強制執行，惟因拍賣不
      足清償而未能執行，嗣經本院於92年7月18日核發92年度
      執字第8951號債權憑證等情，除據被告供述明確外，並經
      證人乙○○於偵訊時證述在卷，且有本院核發之上開債權
      憑證影本1份附卷可按。
（三）依卷附桄俊公司之變更登記事項卡、董事、股東名單及文
      澔公司營利事業登記證、基本資料查詢表影本觀之，2家
      公司登記之所在地均係彰化縣和美鎮鎮○路168號，所營
      事業均相同，桄俊公司之登記負責人係乙○○，文澔公司
      之登記負責人係丙○○，2人係父子關係，且同住於彰化
      縣和美鎮○○路444號，而丙○○同時又為桄俊公司之股
      東，又文澔公司係於桄俊公司財務發生狀況後，於92年2
      月27日始經核准設立，則關於此2家公司之關係，依一般
      客觀之觀察，已足啟人疑竇？是以被告辯稱依照上開資料
      ，伊認為文澔公司係為了隱匿桄俊公司之財產而設立等語
      ，尚非全然無據。
（四）又被告依卷附之邕陞興業股份有限公司（下稱邕陞公司）
      與桄俊公司之契約書及邕陞公司出具之證明書影本，並參
      酌上開桄俊公司及文澔公司之資料，而合理推測裝置於彰
      化縣和美鎮○○路446號、454號廠房內之機器，係桄俊公
      司所有，本與常情無違。何況證人林江鏞於本院審理時已
      結證稱：伊係邕陞公司之實際負責人，桄俊公司曾於89年
      間向邕陞公司購買36台噴水織布機，邕陞公司並派人將上
      開噴水織布機裝置於彰化縣和美鎮○○路446號、454號廠
      房內，之後乙○○以簽發支票之方式分期付款，嗣復因乙○○無力清償，始以上開機器向租賃公司貸款等語；告訴
      人即證人丙○○於本院審理時亦證述：桄俊公司向邕陞公
      司所購買36台噴水織布機確係裝置於彰化縣和美鎮○○路
      446號、454號廠房內等語；且依卷附之文澔公司彰化縣和
      美鎮○○路446號及454號之廠房照片（見偵卷第17頁），
      竟懸掛祝賀桄俊公司新廠落成之匾額；再參諸卷附乙○○
      所簽發欲支付邕陞公司購買上開噴水織布機價款之支票影
      本，更堪認裝置於文澔公司於彰化縣和美鎮○○路446號
      、454號廠房內之機器，其中有36台噴水織布機（依上開
      合約書所載，其規格係：IC-609、W2100mm型之噴水織布
      機），應係桄俊公司向邕陞公司所購入無訛。
（五）再被告欲以上開債權憑證聲請強制執行桄俊公司之動產，
      本應先行查明桄俊公司可供執行之財產，如此始可於執行
      期日順利導引法院執行人員至現場查封，此觀卷附本院民
      事執行處以彰院賢執癸96年度執字第34648號通知書通知
      被告之內容，其中說明第一、二點：「一、台端…應於上
      開時間前，來院導往現場執行，逾時不到即駁回強制執行
      之聲請。二、台端應先查明債務人所有可供執行之財產，
      並會同本院癸股書記官前往現場執行。」自明。被告雖認
      為裝置於彰化縣和美鎮○○路446號、454號廠房內之機器
      係桄俊公司所有，惟為求確認以避免執行無功，而進入上
      開廠房內調查拍攝照片，其主觀意思無非係為順利執行以
      保全債權而已，基於道義及習慣，被告之行為均無值得非
      難之處。況依證人丙○○於本院審理中證述：當時上開廠
      房446號、454號之大門均敞開的，被告進入拍照後被員工
      發現，即迅速離開現場等語，顯然被告手段平和，且未妨
      害文澔公司工廠之運作，是以被告之行為亦無任何違背善
      良風俗之處，依上開關於「無故侵入」之說明，自不能謂
      被告係無正當理由而侵入。
四、綜上所述，告訴人於偵訊中雖指訴被告涉有無故侵入他人建
    築物犯嫌，然經本院調查後，認被告並非無正當理由而侵入
    他人建築物內，是以告訴人之指訴與事實有違而難以採信。
    此外，復查無其他積極證據足認被告有公訴人所指之無故侵
    入他人建築物犯嫌，揆之前開法條及判例意旨，即應為被告
    有利之認定，而對被告為無罪之諭知。
據上論斷，應依刑事訴訟法第452條、第301條第1項，判決如主
文。
本案經檢察官謝雨青到庭執行職務。
中    華    民    國    97    年    6     月    25    日
                  刑事第七庭          法  官  紀佳良
以上正本證明與原本無異。
如不服本判決，應於判決送達後10日內，向本院提出上訴書狀，
上訴書狀應「敘述具體上訴理由」，並按他造當事人之人數附繕
本。「切勿逕送上級法院」。
告訴人或被害人對於判決如有不服具備理由請求檢察官上訴者，
其上訴期間之計算係以檢察官收受判決正本之日期為準。
中    華    民    國    97    年    6     月    25    日
                                      書記官  詹國立


司法院資訊處製作；財團法人民間司法改革基金會備份。
